臺灣臺南地方法院刑事判決
111年度交易字第94號
公  訴  人  臺灣臺南地方檢察署檢察官
被      告  陳宜瑾


上列被告因過失傷害案件，經檢察官提起公訴（111年度偵字第1
449號），本院判決如下：
    主  文
陳宜瑾犯過失傷害罪，處拘役參拾日，如易科罰金，以新臺幣壹
仟元折算壹日。
    犯罪事實
一、陳宜瑾於民國110年3月5日下午4時56分許，騎乘車牌號碼00
    0-000號普通重型機車，沿臺南市永康區永二街由北往南方
    向行駛，於行經臺南市○○區○○街000號附近交岔路口時，本
    應注意車前狀況，隨時採取必要之安全措施，亦應注意行駛
    至交岔路口，行進應遵守燈光號誌之指示，而「圓型黃燈」
    係用以警告車輛駕駛人，表示紅色燈號即將顯示，屆時將失
    去通行路權，遇黃燈轉換紅燈應減速停車，不得違反號誌管
    制搶黃燈行駛，並注意路口人車動態及車前狀況，隨時採取
    必要之安全措施，以免發生碰撞之危險，而依當時天候晴、
    日間自然光線、柏油路面乾燥無缺陷、無障礙物及視距良好
    ，並無不能注意之情形，其在接近該路口停止線時，見自己
    行向號誌已轉為黃燈，猶貿然搶越黃燈前行，復未注意車前
    狀況直行。適有楊芳容騎乘車牌號碼000-000號普通重型機
    車，沿同路段同向行駛在前並減速欲停等紅燈號誌，陳宜瑾
    見狀閃煞不及，自後擦撞楊芳容機車，兩車因此倒地，楊芳
    容並受有左側膝蓋扭挫傷合併血腫之傷害。
二、案經楊芳容提出告訴，由臺灣臺南地方檢察署檢察官偵查起
    訴。
    理  由
一、證據能力部分:
㈠、本判決以下所引用具傳聞證據性質之供述證據，因檢察官、
    被告陳宜瑾於本案言詞辯論終結前，均未爭執其證據能力，
    本院審酌前開證據之作成或取得之狀況，並無非法或不當取
    證之情事，且亦無顯不可信之情況，依刑事訴訟法第159條
    之5規定，均具有證據能力。
㈡、其餘非供述證據性質之證據資料，則均無違反法定程序取得
    之情形，依刑事訴訟法第158條之4規定之反面解釋，亦應有
    證據能力，合先敘明。
二、認定本件犯罪事實之證據及理由：
    訊據被告固坦承其於上開時間、地點騎乘車牌號碼000-000
    號普通重型機車，與告訴人所騎乘之車牌號碼000-000號普
    通重型機車發生碰撞，致告訴人受有上開傷害等情，惟矢口
    否認有何過失傷害犯行，辯稱：我看到黃燈警示燈亮起時要
    馬上過去，我不知道告訴人要不要停，但當時我必須通過，
    是告訴人擋到我的路云云。經查:
㈠、被告於上開時間、地點，騎乘車牌號碼000-000號普通重型機
    車，沿臺南市永康區永二街由北往南方向行駛，行經臺南市
    ○○區○○街000號附近交岔路口時，與告訴人騎乘之普通重型
    機車發生擦撞，並致告訴人受有前開傷勢等情，業據被告於
    警詢時供述明確（他字卷第27至29頁），核與證人即告訴人
    楊芳容於警詢及偵查中之證述情節大致相符（他字卷第7至8
    頁、33至35頁、95至96頁），復有告訴人之薛明佳骨外科診
    所診斷證明書、道路交通事故現場圖、道路交通事故調查報
    告表㈠、㈡、肇事路口現場照片、監視器錄影畫面截圖照片等
    件（他字卷第11頁、37至41頁、51至71頁）在卷可參，此部
    分事實首堪認定。
㈡、按汽（機）車在同一車道行駛時，除擬超越前車外，後車與
    前車之間應保持隨時可以煞停之距離；汽（機）車駕駛人應
    注意車前狀況，並隨時採取必要之安全措施；汽（機）車行
    駛至交岔路口，其行進應遵守燈光號誌；圓形黃燈用以警告
    車輛駕駛人及行人，表示紅色燈號即將顯示，屆時將失去通
    行路權，道路交通安全規則第94條第1項、第3項、道路交通
    標誌標線號誌設置規則第206條第4款分別定有明文。被告考
    領有合格駕駛執照，有證號查詢機車駕駛人資料在卷可參（
    他字卷第73頁），自應知悉上開規定並注意遵守。且據上開
    道路交通事故調查報告表㈠所載，當時天候晴，日間自然光
    線，柏油路面乾燥無缺陷，亦無障礙物，視距良好，客觀上
    並無不能注意之情事，從而，被告騎乘普通重型機車行經上
    開路段時，自應注意依上開規定行駛。而經本院當庭勘驗肇
    事路口監視器錄影光碟結果，可見事發路口之燈光號誌原為
    綠燈，於20秒時黃燈亮起，斯時停止線後仍有3台機車通行
    ，僅告訴人機車左側之機車通過停止線，在燈號轉為紅燈時
    ，告訴人機車即遭後方之被告機車撞擊，兩車均倒地，此有
    本院勘驗筆錄在卷可參（本院卷第46頁），且有卷內之監視
    器畫面截圖照片可佐（他字卷第69頁）。是告訴人證稱其當
    時因見黃燈號誌欲減速停等紅燈而遭被告自後撞擊等語，確
    與事實相符，且被告亦自承其見黃燈號誌仍欲通行路口，致
    與告訴人機車擦撞等情在卷（本院卷第47頁、52至53頁）。
    準此，被告明知路口號誌已變為黃燈，竟仍疏未注意行車管
    制號誌設置黃燈之目的，係在警示用路人管制號誌即將轉換
    為紅燈禁行之狀態，以提醒駕駛人應提高警覺視情形減速停
    車，非表示駕駛人於黃燈時仍可貿然闖越黃燈，被告非但未
    減速停車，且未與前車保持安全距離、未注意車前狀況並隨
    時採取必要之安全措施，致與前方依規定減速停等之告訴人
    所騎乘機車發生碰撞，顯有違反前揭交通規則之過失可言。
    另本案經送請臺南市車輛行車事故鑑定會鑑定，鑑定結果為
    「陳宜瑾駕駛普通重型機車，未注意車前狀況，未保持安全
    距離，為肇事原因」、「楊芳容無肇事因素」等情，亦有該
    鑑定會南鑑0000000案鑑定意見書在卷可稽(他字卷第102至1
    03頁)，該鑑定意見所認定被告之過失態樣與本院上開認定
    相同，亦足佐證被告確實有違反上開交通規則，對本件車禍
    之肇致，確有上開過失，灼然至明。
㈢、又告訴人確因本件車禍受有上開傷害等情，有上開薛明佳骨
    外科診所診斷證明書在卷可參（他字卷第11頁）。被告之過
    失行為與告訴人之受傷結果間，具有相當因果關係自明。
㈣、綜上所述，本件事證明確，被告犯行洵堪認定，應予依法論
    科。
三、論罪科刑:　
㈠、核被告所為，係犯刑法第284條前段之過失傷害罪。
㈡、被告於肇事後，在報案人或勤指中心轉來資料未報明肇事人
    姓名，處理人員前往現場處理時，即在場並當場承認為肇事
    人，此有臺南市政府警察局永康分局交通分隊道路交通事故
    肇事人自首情形紀錄表附卷可參（他字卷第47頁），足認被
    告對於未發覺之罪自首而接受裁判，其配合調查，有助於釐
    清肇事責任，爰依刑法第62條前段之規定減輕其刑。至本件
    車禍究如何發生、雙方過失責任之歸責(即過失責任之釐清)
    等，猶待爾後之偵查及審判結果，以查明各過失責任之輕重
    及歸責，並為如何適用法律以究責，是並非肇事者於肇事時
    即須供承其就本件車禍確有過失，並接受裁判，始行符合刑
    法自首之規定。故縱被告否認其有過失，仍無礙其自首之效
    力，附此說明。
㈢、本院審酌被告行經交岔路口時，於號誌已轉為黃燈時未注意
    減速停車、未與前車保持安全距離且未注意車前狀況，肇生
    本件車禍事故，致告訴人因而受有前揭傷害，所為誠屬可議
    ，實應非難；且其犯後仍否認犯行，態度非佳；復考量被告
    迄今仍未能與告訴人達成和解，致告訴人所受損害無法得到
    填補或減輕；兼衡以被告就本件車禍事故之發生過失之程度
    及告訴人所受傷勢、損害之程度；衡酌被告領有低收入戶證
    明書，其自陳為高職畢業之教育程度、離婚，無業之家庭生
    活狀況等一切情狀，量處如主文所示之刑，並諭知易科罰金
    之折算標準。
四、據上論斷，應依刑事訴訟法第299條第1項前段，刑法第284
    條前段、第62條前段、第41條第1項前段，刑法施行法第1條
    之1第1項，判決如主文。
本案經檢察官高振瑋提起公訴，檢察官陳擁文到庭執行職務。
中　　華　　民　　國　　111 　年　　3 　　月　　15　　日
                  刑事第十二庭    法　官　陳嘉臨
以上正本證明與原本無異。
如不服本判決應於收受本判決後20日內向本院提出上訴書狀，並
應敘述具體理由。其未敘述上訴理由者，應於上訴期間屆滿後20
日內向本院補提理由書狀（均須按他造當事人之人數附繕本）「
切勿逕送上級法院」。 
　　　　　　　　　　　　　　　　　書記官  楊意萱 
中　　華　　民　　國　　111 　年　　3 　　月　　15　　日
附錄法條:
中華民國刑法第284條
因過失傷害人者，處1年以下有期徒刑、拘役或10萬元以下罰金
；致重傷者，處3年以下有期徒刑、拘役或30萬元以下罰金。